臺灣新北地方法院刑事判決
111年度審訴字第408號
公  訴  人  臺灣新北地方檢察署檢察官
被      告  黃奕瑜




上列被告因詐欺案件，經檢察官提起公訴（110年度偵緝字第354
8號），因被告於本院準備程序中為有罪之陳述，本院告知被告
簡式審判程序之旨，並聽取當事人之意見後，經合議庭裁定由受
命法官獨任以簡式審判程序審理，判決如下：
    主  文
黃奕瑜犯以網際網路對公眾散布而犯詐欺取財罪，處有期徒刑陸
月。未扣案之犯罪所得新臺幣貳仟貳佰陸拾元沒收，於全部或一
部不能沒收或不宜執行沒收時，追徵其價額。
    事實及理由
一、本案犯罪事實及證據，除證據清單編號1證據名稱補充、更
    正為「被告黃奕瑜於檢察官偵查中之供述及自白」、另證據
    部分補充「被告黃奕瑜於本院準備程序、審理中之自白」、
    「告訴人轉帳明細（見110年度偵字第21754號偵查卷第29頁
    ）」外，均引用如附件檢察官起訴書之記載。
二、核被告黃奕瑜所為，係犯刑法第339 條之4 第1 項第3 款之
    以網際網路對公眾散布而犯詐欺取財罪。按若有情輕法重之
    情形者，裁判時本有刑法第59條酌量減輕其刑規定之適用（
    司法院大法官釋字第263 號解釋意旨可資參照），從而其「
    情輕法重」者，縱非客觀上足以引起一般同情，惟經參酌該
    號解釋並考量其犯罪情狀及結果，適用刑法第59條之規定酌
    減其刑，應無悖於社會防衛之刑法機能（最高法院81年度台
    上字第865號判決意旨可資參照）。次按刑法第339 條之4第
    1 項第3 款之以網際網路對公眾散布而犯詐欺取財罪，其法
    定刑係1 年以上7 年以下有期徒刑，得併科新臺幣（下同）
    1 百萬元以下罰金，然同為以網際網路對公眾散布而犯詐欺
    取財罪之人，其原因動機不一，犯罪情節未必盡同，其以網
    際網路對公眾散布而犯詐欺取財行為所造成危害社會之程度
    自屬有異，法律科處此類犯罪，所設之法定最低本刑卻同為
    「1 年以上有期徒刑」，不可謂不重，於此情形自非不可依
    客觀之犯行與主觀之惡性二者加以考量其情狀，是否有可憫
    恕之處，適用刑法第59條之規定酌量減輕其刑，期使個案裁
    判之量刑，能斟酌至當，符合罪刑相當原則及比例、平等原
    則（最高法院96年度台上字第6103號、97年度台上字第4319
    號判決可資參照）。經查，本件被害人數為1 人，被害金額
    為2260元，金額非鉅，被告所犯以網際網路對公眾散布而犯
    詐欺取財之犯行，固應非難，然被告於犯罪後已坦承犯行，
    並表達賠償意願，惟因告訴人經偵查檢察官電話聯繫及本院
    通知均未到庭，致未能達成和解，此有臺灣新北地方檢察署
    公務電話紀錄單1紙、本院送達證書2份附卷可按，衡情依刑
    法第339 條之4 第1 項第3 款以網際網路對公眾散布而犯詐
    欺取財罪科以最低度刑，仍有情輕法重之虞，爰依刑法第59
    條規定酌量減輕其刑。
三、本院審酌被告正值青壯，不思循正當途徑賺取所需，反恣意
    以網際網路對公眾散布之詐欺方式，不法牟取他人財物，造
    成他人財產受損，所為實非可取，兼衡其並無前科，素行尚
    可、犯罪之動機、目的、手段、詐騙金額、依其個人戶籍資
    料所示大學肄業之智識程度，以及其於偵、審程序中坦承犯
    行之犯後態度等一切情狀，量處如主文所示之刑，以資懲儆
    。
四、查本件被告犯行之犯罪所得2260元，並未扣案，亦尚未返還
    告訴人，為避免被告無端坐享犯罪所得，且經核本案情節，
    宣告沒收並無過苛之虞，是以上開犯罪所得，應依刑法第38
    條之1 第1 項前段、第3 項之規定諭知沒收，於全部或一部
    不能沒收或不宜執行沒收時，追徵其價額。
據上論斷，應依刑事訴訟法第273 條之1 第1 項、第299 條第1
項前段、第310 條之2 、第454 條第2 項，刑法第339 條之4 第
1 項第3 款、第59條、第38條之1 第1 項前段、第3 項，刑法施
行法第1 條之1 第1 項，判決如主文。
本案經檢察官黃佳彥提起公訴，檢察官盧祐涵到庭執行職務。
中　　華　　民　　國　　111 　年　　5 　　月　　27　　日
                  刑事第二十三庭  法  官  劉安榕
上列正本證明與原本無異。
如不服本判決，應於判決送達後20日內敘明上訴理由，向本院提
出上訴狀( 應附繕本) ，上訴於臺灣高等法院。其未敘述上訴理
由者，應於上訴期間屆滿後20日內向本院補提理由書「切勿逕送
上級法院」。
                                  書記官  陳宥伶
中　　華　　民　　國　　111 　年　　5 　　月　　27　　日
附錄本案論罪科刑法條全文：
中華民國刑法第339條之4
犯第339 條詐欺罪而有下列情形之一者，處1 年以上7 年以下有
期徒刑，得併科1 百萬元以下罰金：
一、冒用政府機關或公務員名義犯之。
二、三人以上共同犯之。
三、以廣播電視、電子通訊、網際網路或其他媒體等傳播工具，
    對公眾散布而犯之。
前項之未遂犯罰之。
 附件
臺灣新北地方檢察署檢察官起訴書
                                   110年度偵緝字第3548號
　　被　　　告　黃奕瑜　男　27歲（民國00年0月00日生）
　　　　　　　　　　　　住新北市○○區○○路0段000巷00○   0號7樓
　　　　　　　　　　　　居新北市○○區○○路0段00號2樓
　　　　　　　　　　　　國民身分證統一編號：Z000000000號
上列被告因詐欺案件，已經偵查終結，認應提起公訴，茲將犯罪
事實及證據並所犯法條分敘如下：
　　　　犯罪事實
一、黃奕瑜基於意圖為自己不法之所有而詐欺之犯意，自始無履
    約真意，於民國110年1月22日12時40分前某時，在不詳地點
    上網，使用暱稱「陳芳瑜」於臉書社群網站「金證公仔行情
    交流團」社團刊登販賣公仔之虛偽廣告，以網際網路對公眾
    散布上開訊息，致吳誠哲閱後陷於錯誤，與黃奕瑜聯繫購買
    ，依指示於110年1月22日12時50分匯款新臺幣（下同）22,6
    0元至黃奕瑜所有郵局帳號000-00000000000000號帳戶。嗣
    黃奕瑜先佯稱已寄出商品，嗣即失去聯繫，吳誠哲始悉受騙
    。
二、案經吳誠哲訴請新北市政府警察局蘆洲分局報告偵辦。
　　　　證據並所犯法條
一、證據清單及待證事實：
編號 證據名稱 待證事實 1 被告黃奕瑜之自白 全部犯罪事實。 2 告訴人吳誠哲之警詢陳述 告訴人受詐欺匯款與被告之經過。 3 告訴人提出暱稱「陳芳瑜」臉書個人頁面、刊登虛偽廣告、與告訴人通訊軟體對話紀錄、網友討論遭「陳芳瑜」詐欺貼文之截圖 佐證本件犯罪事實。 4 被告郵局帳戶交易明細 告訴人受詐欺匯款與被告之事實。 
二、核被告黃奕瑜所為，係犯刑法第339條之4第1項第3款以網際
    網路對公眾散布而犯詐欺取財罪嫌。被告犯罪所得2,260元
    ，請依刑法第38條之1第1項、第3項等規定宣告沒收，於全
    部或一部不能沒收或不宜執行沒收時，追徵其價額。
三、依刑事訴訟法第251條第1項提起公訴。
　　此　致
臺灣新北地方法院
中　　華　　民　　國　 111　　年　　 3　　月　　 2　　日
　　　　　　　　　　　　　　　檢　察　官　黃佳彥